【裁判字號】    99,交聲,2046
【裁判日期】    990630
【裁判案由】    聲明異議
【裁判全文】
臺灣臺中地方法院交通事件裁定        99年度交聲字第2046號
原處分機關  交通部公路總局臺中區監理所
異  議  人
即受處分人  乙○○
上列異議人即受處分人因違反道路交通管理處罰條例案件，對於
交通部公路總局臺中區監理所於民國99年 5月11日所為之處分（
原處分：中監違字第裁60－GP0000000號），聲明異議，本院裁
定如下：
    主  文
原處分撤銷。
乙○○汽車駕駛人停車時，在顯有妨礙其他人、車通行處所停車
，處罰鍰新臺幣玖佰元。
    理  由
一、原處分意旨略以：異議人即受處分人乙○○所有之車牌號碼
    0253-KH號自用小客車（下稱系爭車輛），於民國99年2月4
    日15時7分許，在臺中市○○街51號前快車道，因「在禁止
    臨時停車處所停車（經科學儀器採證）」之違規，經臺中市
    警察局交通隊依違反道路交通管理事件處罰條例第56條第1
    項第1款逕行舉發，異議人於期限內申訴，原處分機關遂於
    99年5月11日以中監違字第裁60-GP0000000號裁決書裁處罰
    鍰新臺幣（下同）900元等語。
二、本件聲明異議意旨略以：依道路交通標誌標線設置規則第18
    3條之1規定，快慢車道分隔線，用以指示快車道外側邊緣之
    位置，劃分快車道與慢車道之界線，其線型為白實線，線寬
    為10公分，．．．，道路設有劃分島；其功能為劃分快慢車
    道者，應劃設本標線於分隔島之兩側，與劃分島間隔至少10
    公分。而本件異議人停放車輛之路邊根本未劃設上開白色實
    線，另根據臺中市政府99年3月31日府交規字第0990085583
    號函第4段回覆，該欄杆區域現場並無繪設白色實線，會於4
    月15日前派工繪設，交通處既未依法於該路段繪設白色實線
    ，致異議人誤以為該欄杆外交通處所繪機車停車格屬於停車
    場型態設計，而非交通處或警方所謂之「慢車道」，屬於一
    般道路，僅需僅靠路邊停車即可，乃放心停放車輛，本件因
    行政機關之疏失致異議人遭拖吊受罰，實有違人民對於政府
    之信賴保護原則，為此請求撤銷原處分等語。
三、經查：
  (一)異議人於本院訊問時雖表示其雖係車主，但案發時開車者為
    其弟，亦係其停車等語，惟道路交通管理處罰條例第85條第
    1項規定「本條例之處罰，受舉發違反道路交通管理事件之
    受處罰人，認為受舉發之違規行為應歸責他人者，應於舉發
    違反道路交通管理事件通知單應到案日期前，檢附相關證據
    及應歸責人相關證明文件，向處罰機關告知應歸責人，處罰
    機關應即另行通知應歸責人到案依法處理。逾期未依規定辦
    理者，仍依本條例各該違反條款規定處罰。」，是汽車所有
    人為逕行舉發通知對象時，若受處罰之汽車所有人未於應到
    案期限前告知處罰機關應受歸責人者，處罰機關自得以汽車
    所有人為裁處對象。本件異議人於應到案期限前並未提供應
    歸責之駕駛人資料告知處罰機關，依前揭條例第85條第1項
    規定，原處分機關以汽車所有人即異議人為處罰對象，於法
    亦無不合，均先此敘明。
  (二)本件異議人所有之系爭車輛，於99年2月4日15時7分許，在
    臺中市○○街51號前，遭臺中市警察局交通隊直屬第二分隊
    以在禁止臨時停車處所（快車道）停車之違規為由，依道路
    交通管理處罰條例第56條第1項第1款規定舉發等情，有臺中
    市警察局中市警交字第GP0000000號違反道路交通管理事件
    通知單及採證照片等在卷可稽。異議人固不否認有於上開時
    間，將系爭車輛停放在如照片所示之臺中市○○街51號前，
    惟仍以前揭情詞置辯，是本件首應審酌者，乃上開路段是否
    該當於前揭法文所規定禁止臨時停車之快車道。按白實線設
    於路段中者，用以分隔快慢車道或指示路面範圍；快慢車道
    分隔線，用以指示快車道外側邊緣之位置，劃分快車道與慢
    車道之界線。其線型為白實線，線寬為10公分，除臨近路口
    得採車道線劃設，並以60公尺為原則外，應採整段設置，但
    交岔路口免設之。劃設快慢車道分隔線，距離人行道、路緣
    或車輛停放線應有2公尺以上之寬度。道路設有劃分島；其
    功能為劃分快慢車道者，應劃設本標線於分隔島之兩側，與
    劃分島間格至少10公分，道路交通標誌標線號誌設置規則第
    14 9條第1項第1款第3目、第183條之1亦有明文，是以，客
    觀上應有確實符合上開設置規定之標線存在，始能期待用路
    人明確知悉此對物行政處分之效果，俾便遵守。而本件依卷
    附現場照片顯示，受處分人停車位置之路段雖設有分隔島，
    然分隔島兩側並未劃設白色實線，此亦據臺中市政府於99年
    3月31日以府交規字第0990085583號函覆：「四、有關快慢
    分隔島（欄杆區域）白色實線乙節，在現場並無繪設白色實
    線（快慢車道分隔線），本府將於99年4月15日前派工繪設
    。」，有上開覆函在卷可參，是本件異議人停放系爭車輛之
    位置雖設有劃分島，但事實上並無明確之劃分快慢車道之標
    線存在，上開路段既未明確劃分快、慢車道，確難期用路人
    能自行判斷而生禁止停車之效果，受處分人因信賴該處無劃
    分快慢車道之白實線而為之停車行為是否違法，其主觀上是
    否有違反交通標誌之故意，自非無疑，異議人以上開情詞置
    辯，並非然無據，蓋行政行為應以誠實信用之方法為之，並
    應保護人民正當合理之信賴。
  (三)按汽車停車時，在顯有妨害他車通行之處所，不得停車，道
    路交通安全規則第112條第1項第9款定有明文。又汽車駕駛
    人停車時，在顯有妨礙他車通行處所停車者，處新臺幣（下
    同）600元以上1,200元以下罰鍰，道路交通管理處罰條例第
    56條第1項第5款亦定有明文。依此，法規範課予人民遵守之
    禁止規範義務核心係為在顯有妨礙其他人、車通行之處所不
    得停車，而非僅止於妨礙其他車輛通行處所不得停車，亦即
    ，汽車駕駛人停車時，在顯有妨礙其他人或車通行處所停車
    者，皆在本條文禁止停車規範之列，上開法條既係以在顯然
    妨礙他車通行之處所停車為處罰之構成要件，復參諸其立法
    意旨，係為消除道路任意停放車輛，以維護交通秩序，避免
    交通秩序紊亂，從而，依上揭法條之文義及規範目的觀之，
    倘駕駛人之停車經具體判斷該車輛之停靠位置，以及該路段
    之道路寬、窄，車輛流通量之大小與他車通行時是否顯然受
    到妨礙等因素為綜合衡量，如已明顯導致妨礙他車通行或阻
    礙交通順暢，即可認已違反前開法文。又「在顯有妨礙其他
    人、車通行處所」不得停車之規定，因與同條項第4款「在
    設有禁止停車標誌、標線之處所停車」之規定併列，可知前
    述條文第5款適用之處所，自不以設置禁止停車標誌、標線
    之地點為必要，先予敘明。本件異議人行為不該當於在禁止
    臨時停車處所（快車道）停車之違規，已如前述，然本件異
    議人停車現場劃有雙黃線，別的用路人如經過該處，因異議
    人將車停在該處，佔用車道，勢必要跨越雙黃線才能行經該
    處，所以異議人這樣停車會影響其他用路人，會影響當地的
    交通等情，業經證人即本件舉發員警甲○○於本院結證明確
    ，而經本院檢視證人甲○○當庭提出之異議人違規照片，異
    議人所有之上開車輛停放處旁，確明顯可見劃有黃色之雙黃
    線，異議人停車該處，至少已佔據半個車道而縮減道路可供
    通行之寬度，縮減同向後方來車可通行之路面範圍，依其情
    形勢將造成後方同向車輛通行時，若不違規跨越路中間之雙
    黃線，行駛至對向車道，顯無法在剩餘之該車道空間通行，
    尤其遇有消防救災或救護之情形時更會造成車輛通行之困難
    ，阻礙雙向車輛會車之通行，對於道路交通秩序之順暢、用
    路人之合法權益，均有所妨礙。從而，受處分人將前揭車輛
    停放上開地點，顯已妨害他車通行甚明，是本件異議人駕駛
    上開車輛仍有在顯有妨礙其他人、車通行處所停車之違規行
    為，已堪認定，自應依道路交通管理處罰條例第56條第1項
    第5款之規定予以處罰。
  (四)綜上所述，受處分人於上開地點停放車輛之舉，已構成妨礙
    其他車輛通行之違規事實，屬違反道路交通管理處罰條例第
    56條第1項第5款之規定。原處分機關裁處異議人即受處分人
    於「在禁止臨時停車處所停車」處所違規停車之處分既有前
    揭可議之處，自屬無可維持，應由本院予以撤銷，由本院另
    行裁決，本院於同一事實範圍內認定異議人之上開行為確屬
    違規，爰依道路交通管理處罰條例第56條第1項第5款及違反
    道路交通管理事件統一裁罰基準表之規定，裁處異議人罰鍰
    900元如主文第2項所示，以資適法。
五、據上論斷，應依道路交通管理處罰條例第87條第2項、道路
    交通案件處理辦法第20條前段，裁定如主文。
中    華    民    國    99    年     6    月    30    日
                  交通法庭    法  官    林 美 玲
以上正本證明與原本無異。
如不服本裁定，應於收受送達後5日內向本院提出抗告狀。（應
附繕本）
                              書記官    黃 珮 華
中    華    民    國    99    年     6    月    30    日

司法院資訊處製作；財團法人民間司法改革基金會備份。
